【裁判字號】    90,上易,2490
【裁判日期】    901231
【裁判案由】    竊盜
【裁判全文】
臺灣高等法院臺中分院刑事判決                    九十年度上易字第二四九號
    上  訴  人  臺灣彰化地方法院檢察署檢察官
    被      告  丙○○
右上訴人，因被告竊盜案件，不服臺灣彰化地方法院九十年度易字第一０八四號，中
華民國九十年八月三十日第一審判決（起訴案號：臺灣彰化地方法院檢察署九十年度
偵字第三四四四號），提起上訴，本院判決如左：
    主  文
原判決撤銷。
丙○○於夜間侵入住宅竊盜未遂，處有期徒刑肆月，如易科罰金以參佰元折算壹日，
緩刑貳年。
    事  實
一、丙○○意圖為自已不法之所有，於民國（下同）九十年五月十日晚上十時許，夜
    間侵入甲○○位於彰化縣彰化市○○○路一０二號四樓住宅內，正當翻箱倒櫃著
    手竊取之際，為甲○○之兄乙○○及時發現，報警前來查獲，致丙○○竊盜未得
    逞。
二、案經甲○○訴由彰化縣警察局彰化分局移送臺灣彰化地方法院檢察署檢察官偵查
    起訴。
    理  由
一、訊據被告丙○○，固坦承於上開時地，在甲○○住宅內被查獲之情事，惟矢口否
    認有竊盜犯行，並先後於原審及本院辯稱：其與被害人甲○○原係同居之男女朋
    友關係，因故未再與甲○○聯絡，其當日經電話與被害人通話後，遭被害人掛斷
    電話，即自行進入二人以前之同居處所，係想取回原屬於自已所有之財物，並非
    竊盜等語。惟查：
(一)被告於上開時地擅自進入該住宅後，並有翻動被害人酒櫃及衣櫃抽屜之情事，業
    據被害人甲○○於警訊時指稱在卷，並經現場證人乙○○證稱屬實，而被告於案
    發後警訊時供稱「我用鎖匙開門進去的」、「我身上沒有鎖匙」、「我用鎖匙開
    門後，就將鎖匙丟在屋內」、「（屋主於何時何地將鎖匙交給你）我不記得了」
    、「也不記得有多久未與屋主連絡與往來了」、「我真的不知道他何時將鎖匙交
    給我」、「我進去屋內拿我的相片及酒」、「我有打開酒櫃」云云，又於偵查中
    供稱「我沒有偷東西，我只是要拿回自己東西‧‧‧我『半年』未進去該房子」
    云云，佐以現場之相片所示，被害人之酒櫃、衣櫃均有被打開之情事，則被告如
    係欲拿回自己東西，何須在未經被害人同意情況下，即自行在夜間以不明方式進
    入該住宅，衡諸常情，已難認被告上開入屋後所為翻動被害人財物之舉動，未具
    有竊盜之犯意。又被告與被害人曾同居並生有一女等情，雖有原審八十二年度易
    字第二七四六號刑事判決影本一份在卷可稽，而被告曾提供資金幫助被害人購得
    系爭彰化縣彰化市○○○路一０二號四樓房屋乙節，亦有被告所提郵政國內匯款
    執據影本、買賣契約等在卷可憑，然上開事證僅足認定被害人與被告有認識並曾
    交往，尚難推論被害人有同意被告於案發當時可任意進入該住宅，更難推論該屋
    內尚有任何物品仍屬於被告所有，是被害人於警訊時雖否認與被告認識之情節，
    但尚無礙上開被害事實之認定。
(二)被告於原審先後供稱「（九十年五月你們還在同居關係中）是的」、「當時我是
    鑰匙開的，到樓上時鑰匙有更換，所有我叫鎖匠開門」云云，核與警訊所供進入
    該屋之方法，已有歧異，可見被告是否持有該屋現在之鑰匙，甚有可疑，且被告
    無從明確供稱屋內何種物品或相片係其所有，是其上開所辯欲拿回自己東西云云
    ，顯有可疑。又證人乙○○先於原審證稱「屋內沒有被告之衣服」云云，再於本
    院九十年十二月十三日調查時證稱「甲○○已於八十九年一月結婚‧‧‧我沒有
    案發房屋那邊的鑰匙‧‧‧五月八日之前她回去時發現鑰匙有被破壞，鑰匙有換
    過，被告如何進去的我不知道‧‧‧當天我妹妹在霧峰鄉‧‧‧警察進去時酒櫃
    、衣櫃都被打開，現場沒有被告的東西」等語，對照被告上開進去房屋方式之先
    後不同陳稱，可見被害人已有更換房屋之鑰匙，則該房屋產權如何所有係屬另一
    問題，屋內既無任何物品屬於被告所有，被告自行潛入並翻動被害人之財物，自
    堪認定其有竊盜之犯行。況本院同日調查庭，被告亦供稱「當時甲○○不在，也
    沒有其他人在場，我進去房間找東西‧‧‧我有打開衣櫃找我的東西，不是我的
    東西我不會去動」云云，經本院提示偵查卷之相片，被告無法明確指稱屋內何種
    物品係其所有，且明確供稱於八十九年底後即未再與被害人有所往來，對照本院
    調取之甲○○於九十年三月辦理結婚登記之戶籍謄本所載，佐以雙方前案係八十
    二年間發生之情事，可見雙方已甚久未往來，至為顯明，被害人甚且於本案發生
    前已結婚他遷，則被告有何權利可逕行入屋翻動外人之財物，迄今未見被告合理
    說明，其於本院審理時空口辯稱未翻動被害人財物，顯係卸責之詞，難以採取。
(三)依上所述，被告既無法明確指稱屋內何種物品屬於其所有，更無法證明當日其入
    屋前，有取得被害人之同意，則被告果無竊盜之舉動，儘可在屋內呆坐靜思，甚
    或在沙發小憩（充其量僅犯侵入住宅罪），又何須進入房間內翻動被害人之財物
    ，是該屋內有無高價值之東西，核與被告有無竊盜犯行，顯無關連。且證人乙○○於原審時雖陳稱：被告進入該處應非竊盜，而係為找甲○○而來等語，核與乙○○於警訊所供有異，亦與本院上開認定難以相合，自難採取。又被告於本院請
    求與被害人對質，然依上所述，雙方既久未往來，當日被害人亦未在現場，雙方
    前之交往，該房屋之產權如何，均屬另一問題，況證人乙○○於本院調查時，就
    案發經過證稱甚詳在卷，則被告上開請求，核非必要。從而，被告上開竊盜未遂
    犯行，至為明確，洵堪認定。
二、核被告所為，係犯刑法第三百二十一條第二項第一項第一款加重竊盜未遂罪。被
    告所為，尚屬未遂，應依刑法第二十六條前段，減輕其刑。且該加重竊盜罪，已
    將侵入住宅罪、竊盜罪結合為一罪，是告訴代理人乙○○雖於原審時撤回侵入住
    宅之告訴，顯無從產生撤回之效力，本院應依法判決，併此敘明。原審經審理之
    結果，認被告進入該屋尚非無因云云，因而為被告無罪諭知，固非無見。但依上
    所述，原審卷內之一串鑰匙，顯非可打開案發當時之房屋，而雙方有無認識，房
    屋產權何人所屬，核與上開有無竊盜犯行，均屬無涉，是原審疏未細心查證被告
    前後之供詞，且未查明屋內有何物品屬被告所有，即遽為被告無罪諭知，自有未
    洽。檢察官執上開事由，提起上訴指摘原判決不當，非無理由，自應由本院撤銷
    改判。爰審酌被告犯罪之動機、所生危害、犯後態度等一切情狀，量處如主文第
    二項所示之刑，並依法諭知易科罰金之折算標準，以示懲儆。且查，被告曾於八
    十二年間因偽造文書罪，經判決有期徒刑六月確定，於八十四年九月十九日易科
    罰金執行完畢外，五年內未曾受有期徒刑以上刑之宣告，此有被告之前科表可稽
    ，雙方間又曾有往來，本件犯行尚未生明顯實害，受此罪刑之宣告，被告應知警
    愓無虞再犯，爰一併諭知緩刑二年，以啟自新。
據上論結，應依刑事訴訟法第三百六十九條第一項前段、第三百六十四條、第二百九
十九條第一項前段，刑法第三百二十一條第二項、第一項第一款、第二十六條前段、
第四十一條第一項、第七十四條第二款，罰金罰鍰提高標準條例第一條前段、第二條
，判決如主文。
本案經檢察官陳惠珠到庭執行職務
中      華      民      國    九十    年      十二      月    三十一    日
                                  臺灣高等法院臺中分院刑事第二庭
                                        審判長法  官  羅  禮  政
                                              法  官  陳  欣  安
                                              法  官  蔡  聰  明
右正本證明與原本無異。
不得上訴。
                                              書記官    瑞  芳
中      華      民      國    九十一     年      一       月     二     日
刑法第三百二十一條：
犯竊盜罪而有左列情形之一者，處六月以上五年以下有期徒刑：
一、於夜間侵入住宅或有人居住之建築物、船艦或隱匿其內而犯之者。
二、毀越門扇、牆垣或其他安全設備而犯之者。
三、攜帶兇器而犯之者。
四、結夥三人以上而犯之者。
五、乘火災、水災或其他災害之際而犯之者。
六、在車站或埠頭而犯之者。
前項之未遂犯罰之。
                                                                        Ｆ


司法院資訊處製作；財團法人民間司法改革基金會備份。
